【裁判字號】    98,消債更,56
【裁判日期】    980624
【裁判案由】    聲請更生
【裁判全文】
臺灣基隆地方法院民事裁定            98年度消債更字第56號
聲  請  人
即  債務人  甲○○
上列當事人聲請消費者債務清理事件，本院裁定如下：
    主  文
債務人甲○○自中華民國九十八年六月二十四日十二時起開始更
生程序。
命司法事務官進行本件更生程序。
    理  由
一、按法院開始更生程序之裁定，應載明其年、月、日、時，並
    即時發生效力，消費者債務清理條例（下稱本條例）第45條
    第1 項定有明文。次按法院裁定開始更生或清算程序後，得
    命司法事務官進行更生或清算程序，必要時得選任律師、會
    計師或其他適當之自然人或法人一人為監督人或管理人，本
    條例第16條第1項亦有明文。
二、本件聲請人主張有不能清償債務之情事，於本條例施行前曾
    依中華民國銀行公會會員辦理消費金融案件無擔保債務協商
    機制（下稱銀行公會債務協商機制）與金融機構債權人復華
    商業銀行股份有限公司（下稱復華銀行）成立協商，並約定
    就協商時所負債務總額新臺幣（下同）1,603,034元分120期
    ，利率百分之4，每月償還16,230元，而聲請人自95年10月
    起繳至97年5月止，依約履行20期共償還324,600元。惟於96
    年履約期間發生車禍三次，而喪失工作，導致收入短少，終
    致毀諾等語。
三、經查，本件聲請人並非從事營業活動之人，現每月收入僅約
    18,000元，名下僅有汽車1輛、機車2輛；而其所積欠無擔保
    之債務總金額為1,606,419元，未逾1,200萬元，有聲請人所
    提財產及收入狀況說明書、全國財產稅總歸戶財產查詢清單
    及債權人清冊暨債權總金額表在卷可稽，堪認本件聲請人確
    有不能清償債務之情事。又聲請人稱其於本條例施行前曾依
    銀行公會債務協商機制與金融機構成立協商，亦據提出協議
    書暨無擔保債務還款計劃及聯合徵信中心當事人綜合信用報
    告等為證，自堪信為真實。雖聲請人稱其於履約期間發生車
    禍致喪失工作、收入減少等情，經本院命聲請人詳細說明該
    三次車禍之詳細發生日期及導致聲請人喪失何工作並提出具
    體事證後，聲請人僅稱「聲請人甲○○因車禍腦部受傷，記
    憶受損，已向長庚醫院申請車禍就醫診斷證明，才確知先後
    於2006年4月21日及2006年8月16日就診，2006年10月是機車
    擦撞受傷自行包紮修養，致無法提出診斷證明。」等語，並
    提出2006年4月21日、2006年8月16日就醫之急診病歷，然並
    未說明聲請人因此喪失何工作及提出具體事證；參以聲請人
    所提出之在職證明書，聲請人自96年1月起，即任職於好口
    味漢堡店並持續至97年9月21日止，是以聲請人所稱「在96
    年履約期間發生車禍三次，而工作沒了，收入短少」等語，
    並非全然可採。惟聲請人任職於好口味漢堡店每月可領得之
    薪資僅15,000元，對照聲請人依協商條件每月應償還之金額
    為16,230元，足見復華銀行所提出之協商條件，超出聲請人
    每月之薪資收入而過於嚴苛，顯示復華銀行於協商當時，僅
    考量自身債權之受償，並未顧及聲請人之經濟能力。故本件
    聲請人毀棄協商之承諾，應非其主觀上惡意不履行債務，而
    係客觀上確有收入不足供清償之不可歸責於聲請人之事由所
    致。而聲請人為維持債信，仍持續依約履行至97年5月，顯
    見聲請人確有清償債務之誠意。
四、綜上所述，本件聲請人僅係一般消費者，並未從事營業，且
    其有不能清償之情事，而所負無擔保及無優先權債務亦未逾
    1，200萬元，前雖與各債權銀行達成協議，但有不可歸責事
    由致履行協議顯有重大困難，復未經法院裁定開始清算程序
    或宣告破產，亦查無聲請人有消費者債務清理條例第6 條第
    3項、第8條或第46條各款所定駁回更生聲請之事由存在，則
    本件聲請人聲請更生，要屬有據，應予准許，並命司法事務
    官進行本件更生程序。
五、依消費者債務清理條例第45條第1項、第16條第1項規定，裁
    定如主文。
中    華    民    國    98    年    6     月    24    日
                  民事庭法  官  林玉珮
以上正本係照原本作成。
本裁定不得抗告。
本裁定已於98年6月24日12時公告。
中    華    民    國    98    年    6     月    24    日
                        書記官  洪福基


司法院資訊處製作；財團法人民間司法改革基金會備份。
